臺灣高等法院高雄分院民事裁定　　　　　 100年度抗字第89號
抗　告　人　簡彥匡
代　理　人　馬興平律師
相　對　人　簡權治
上列抗告人因與相對人間清償債務事件，對於台灣高雄地方法院
民國100 年3 月15日100 年度審訴字第180 號裁定，提起抗告，
本院裁定如下：
    主  文
抗告駁回。
抗告訴訟費用由抗告人負擔。
    理  由
一、抗告意旨略以：相對人之被繼承人陳姵瑜積欠伊債務，伊原
    聲請對相對人核發支付命令，而伊所追加請求確認上開債務
    為高雄市○○段360-1 、360-2 、624-1 地號土地（下稱系
    爭3 筆土地）設定字號95年鎮專字第26750 號抵押權（下稱
    系爭抵押權）所擔保之債務，並無從於支付命令程序一併請
    求確認，故伊於相對人聲明異議、視同起訴後始追加該確認
    之訴，並不可歸責於伊；又陳姵瑜對伊之債務及系爭3 筆土
    地均由相對人繼承，故原訴及追加之訴在社會生活上可認係
    屬同一或關連之紛爭，如未於本訴訟中一併裁判，將致系爭
    3 筆土地拍賣後，伊需另起訴以確認是否得就拍賣價金優先
    受償，徒增訟累。原法院不准許伊追加，係有未合，爰求為
    廢棄原裁定。
二、抗告人以相對人之被繼承人陳姵瑜自94年12月間起至95年5
    月間止，陸續向伊借款4 筆，金額分別為新台幣（下同）40
    0,000 元、400,000 元、600,000 元、1,100,000 元（合計
    2,500,000 元），並分別簽發同額支票或本票共4 紙（下稱
    系爭票據4 紙）以供還款為由，聲請對相對人就上開借款本
    息核發支付命令；原法院以99年度司促字第60833 號准予核
    發並送達支付命令予相對人後，相對人於法定期間內聲明異
    議，抗告人支付命令之聲請依法視同起訴。嗣抗告人於第一
    次準備程序期日，當庭以書狀提起追加之訴，先位聲明請求
    確認系爭票據4 紙為系爭抵押權所擔保之債務，備位聲明請
    求確認系爭抵押權為普通抵押權，相對人應將最高額抵押權
    之設定更改為普通抵押權之設定，及系爭票據4 紙為系爭抵
    押權擔保之債務。又者，系爭3 筆土地原所有權人及系爭抵
    押權設定義務人、擔保債務人均為陳姵瑜，系爭抵押權擔保
    債權金額為本金最高限額1,100,000 元；陳姵瑜於96年5 月
    2 日死亡後，相對人繼承系爭3 筆土地之所有權，並辦妥所
    有權移轉登記。以上各節有原審卷可稽。
三、按訴狀送達後，原告不得將原訴變更或追加他訴。但有下列
    各款情形之一者，不在此限：一被告同意者；二請求之基礎
    事實同一者。此為民事訴訟法第255 條第1 項本文及第1 、
    2 款所明定。所謂請求之基礎事實同一，係指變更或追加之
    訴與原訴之主要爭點有其共同性，各請求所主張之利益在社
    會生活上可認係屬同一或關連之紛爭，而就原請求之訴訟及
    證據資料，於繼續審理時，在相當程度範圍內具有同一性或
    一體性，得期待於後請求之審理予以利用，俾先後兩請求得
    在同一程序中一併解決，避免重複審理者即屬之（最高法院
    90年度台抗字第287 號判決意旨參照）。經查，抗告人於原
    審第一次準備程序為訴之追加，相對人當庭即陳明不同意其
    追加，此有原審100 年3 月14日準備程序筆錄可稽（見原審
    卷第64頁）。其次，相對人所提原訴係基於消費借貸、繼承
    法律關係，請求相對人清償陳姵瑜之借款債務（見原審卷第
    69頁），故法院主要所應審究者，在於抗告人有無借貸2,50
    0,000 元予陳姵瑜之事實。又相對人所提追加之訴，係系爭
    抵押權擔保之範圍有無及於系爭票據4 紙（先位及備位聲明
    部分）及系爭抵押權依設定權利人、義務人之真意是否確為
    擔保在最高限額內之不特定債務，或係擔保某特定之既存債
    務（備位聲明部分），是法院主要所應審究者，係抗告人與
    陳姵瑜就系爭抵押權設定之真意為何。基此，足認抗告人所
    提原訴與追加之訴之主要爭點在社會生活上或可認有關連性
    ，惟該兩者所應調查之事實，一者為消費借貸關係存否，一
    者為抵押權設定契約擔保債權範圍，難認有判斷上之同一或
    一體性，衡情原訴之證據資料並無從期待於追加之訴審理中
    予以利用，且有礙於相對人之防禦。揆諸首揭說明，抗告人
    所提原訴與追加之訴之基礎事實並非同一。此外，抗告人所
    提追加之訴又無符合民事訴訟法第255 條第1 項其他各款（
    第3 至6 款）之事由。據上，堪認抗告人所提追加之訴，於
    法不合。原審不准其追加，尚無違誤。抗告人指摘原裁定不
    當，求為廢棄，為無理由，其抗告應予駁回。
四、據上論結，本件抗告為無理由，爰依民事訴訟法第495條之
    1、第449條第1項、第95條、第78條，裁定如主文。
中    華    民    國   100    年    4     月    29    日
                            民事第三庭
                                審判長法官  張國彬
                                法      官  鄭月霞
                                法      官  甯  馨
以上正本證明與原本無異。
本件不得再抗告。
中    華    民    國   100    年    5     月     2    日
                                書  記  官  施耀程